【裁判字號】    92,上訴,2170
【裁判日期】    921231
【裁判案由】    準強盜
【裁判全文】
臺灣高等法院高雄分院刑事判決          九十二年度上訴字第二一七號
    上  訴  人
    即  被  告  乙○○
    指定辯護人  陳俊卿
右上訴人因準強盜案件，不服臺灣高雄地方法院九十二年度訴字第一九四七號中華民
國九十二年十月三十日第一審判決（起訴案號：臺灣高雄地方法院檢察署九十二年度
偵字第一四五九九號），提起上訴，本院判決如左：
      主      文
原判決撤銷。
乙○○竊盜，處有期徒壹年陸月。
      事      實
一、乙○○因缺款花用，竟意圖為自己不法之所有，於民國九十二年七月十一日二十
    一時四十分許，騎乘車牌號碼ＸＬＲ—０二七號重型機車，先以膠帶黏貼車牌後
    三碼以躲避追查，前往位於高雄市前鎮區○○○路三八七號前之「您福氣檳榔攤
    」，向店員丙○○佯稱購買飲料，待丙○○轉身至冰箱拿取飲料時，乙○○即趁
    其未及注意之際，徒手打開檳榔攤抽屜竊取現金共計新臺幣（下同）三千七百元
    ，得手後甲欲離去即為丙○○查覺而發生拉扯，嗣經乙○○掙脫逃離時，適有路
    人蘇文章前往購買檳榔，丙○○即高呼搶劫，蘇文章乃與其在檳榔攤前等候之朋
    友廖恩哲共同將乙○○予以制伏逮捕，警察亦據報趕來將乙○○帶回警局處理，
    且當場扣得乙○○竊得之現金三千七百元（已發還）。
二、案經高雄市政府警察局前鎮分局移送臺灣高雄地方法院檢察署檢察官偵查起訴。
      理      由
一、訊據上訴人即被告乙○○對於右開徒手竊取現款三千七百元之事實坦承不諱，核
    與被害人丙○○指訴情節相符，並有被告竊得之百元鈔票共三千七百元之照片附
    卷可資佐證，本件事證已甚明確，被告竊盜之犯行洵堪認定。
二、公訴意旨以被告乙○○於行竊得手後甲欲離去時，被害人丙○○高呼「搶劫」，
    適路人廖恩哲及蘇文章見狀，即上前欲予逮捕，詎乙○○為脫免逮捕，竟與廖恩
    哲及蘇文章扭打成一團而施強暴於該二人，並喊說其手上有槍，而對蘇、廖二人
    施以脅迫，因認被告乙○○於行竊後為脫免逮捕而施強暴脅迫，應負刑法第三百
    二十九條之準強盜罪嫌。經查：
  (一)公訴人認被告涉有準強盜犯行，係以前揭事實已據被告坦承不諱，核與被害人丙
    ○○指訴及證人蘇文章與廖恩哲證述情節相符，並有扣案之假（玩具）手槍一把
    可證等情，為其論據。然查被告自警訊、檢察官偵查、原審以迄本院審理時固迭
    次均坦認行竊三千七百元之現款不諱，但始終未供承有為脫免逮捕而對蘇文章與
    廖恩哲二人施強暴脅迫之情事，被告於警訊時，警員僅訊以：「你臉上的傷勢是
    如何造成﹖」，被告答稱：「被行搶（按指行竊）後要跑之時遇到的兩名年青人
    （買檳榔）攔住施打造成的」，並未述及有何對該蘇文章、廖恩哲二人施強暴脅
    迫之情事，其於檢察官偵查、原審及本院審理時則均一致辯稱：伊係欲逃離時，
    為蘇文章、廖恩哲二人合力制伏，伊並未打任何人，亦未脅迫說伊有槍，也未將
    玩具槍亮出來，玩具槍是不慎掉在地上的等語，有筆錄在卷足憑，則公訴人所謂
    被告對前揭事實坦承不諱乙節，核與實情不符，應不足採。
  (二)依警訊筆錄記載，證人蘇文章、廖恩哲固均供稱：聽見店員喊搶劫，強匪持槍，
    喊我有槍，伊等即奮不顧身奪取強匪作案用手槍，合力將強匪制伏，強匪臉部、
    身體是在現場扭打時受傷等語；然證人蘇文章於原審審理時則結證稱：「：：我
    是在走道上遇到被告，店員說搶劫，我與她（指店員丙○○）有認識，以為她在
    開玩笑，她又喊了第二次搶劫，所以我轉過身看到被告拿了一支槍，我是沒有聽
    到被告有說什麼，我就衝上去抓住被告的手腕，被告想要掙脫有掙扎，我沒有因
    此受傷。」等語；另證人廖恩哲於原審審理時亦結證稱：「當天我是在機車上等
    證人蘇（文章）買檳榔，我有聽到店員說搶劫，我原來以為她在開玩笑，後來我
    看到被告手上拿著一把槍衝出來，才發現真的有搶劫，後來證人蘇就先拉住被告
    的手想要搶槍，我就過去將被告的槍搶下，因為被告想要掙脫，所以還有和被告
    拉扯，被告只是要想逃走，沒有任何言語上的威脅或肢體上的傷害行為，所以我
    沒有因此受傷，後來警察就來了」等語（見原審卷第四十頁），該二證人先後在
    警訊及原審審理時之證詞並不相符，經核閱證人蘇文章、廖恩哲在警訊之筆錄，
    警員就二人之問話語句順序不但完全相同，該二證人之答話內容字數亦一字不差
    ，衡諸一般經驗，不同之兩個人就同一問題之答覆實不可能如此一致，且該二證
    人在警訊時之供述，係屬審判外之陳述，本院認應以該二證人在原審審理經具結
    後之證詞為可信，而依該二證人在原審之證詞，已明確證稱被告並無施暴予渠二
    人及以「我有槍」之語脅迫該二人之情事。
  (三)至被害人丙○○於原審審理時雖供稱：「當時我站在檳榔攤的旁邊，我有聽到被
    告對客人說我有槍，被告說得不是很大聲，但是客人可以聽得到」等語（見原審
    卷第一０一頁），惟若被告有對客人說「我有槍」，其目的無非為嚇阻客人對其
    施以逮捕，其聲音必是具有嚇阻作用之高分貝聲音（大聲），則丙○○上開所謂
    不是很大聲云云，與常情有違，且丙○○與蘇文章、廖恩哲三人既皆在現場，何
    以唯獨丙○○聽聞，而蘇、廖二人則未聽到；又丙○○於原審審理時先係證稱：
    「：：：被告走出去時有拔出槍，剛好遇到二個客人，我就高喊搶劫」，經訊以
    「你何時看到被告有一把槍」，則答稱：「我叫客人去抓被告，客人把被告制伏
    後，我走出去看到被告手上有一把槍」等語，先後所述已是不符，更與其在警訊
    時所稱：「：：當時乙○○欲逃離時，恰巧有二客人來買檳榔，二名客人見狀立
    即與乙○○發生拉扯，拉扯中乙○○手上拿著一把槍，乙○○並喊說我手上有槍
    ，當客人與乙○○發生扭打時，警方剛好趕到才順利的抓到搶匪」等語不同，丙
    ○○之供詞既先後不一，且與常情有違，更與證人蘇文章、廖恩哲之證詞不同，
    自不能採為不利於被告之證詞，又被告雖隨身攜帶有一把玩具槍，但其於行竊時
    並未使用該玩具槍，已據被害人丙○○陳述明確，被告亦堅稱其攜帶該玩具槍並
    非預備供犯罪所用，自亦不能以被告持有該玩具槍，即推論被告必有於欲逃離時
    ，為脫免逮捕，對蘇文章、廖恩哲二人脅迫說「我有槍」。
  (四)綜上所述，並無確切之證據足證被告於行竊後，為脫免逮捕而有施強暴脅迫之情
    事，公訴人認被告有施強暴脅迫之行為，尚屬不能證明。
三、核被告所為，係犯刑法第三百二十條第一項之普通竊盜罪，公訴人認被告係犯刑
    法第三百二十九條之準強盜罪，尚有未洽，起訴法條應予變更，原審予以論罪科
    刑，固非無見，然查被告僅犯普通竊盜罪，已如前述，乃原審竟認被告於行竊後
    ，為脫免逮捕，雖未對蘇文章、廖恩哲二人施暴，但有以「我有槍」之語脅迫蘇
    、廖二人，認被告係犯準強盜罪，即有未合。又扣案之玩具手槍一支，並非被告
    供犯罪所用之物，原判決竟依刑法第三十八條第一項第二款宣告沒收，同有未洽
    ，被告上訴指摘原判決依準強盜罪論處為不當，非無理由，且原判復有上開沒收
    玩具槍之可議，自應由本院將原判決撤銷，審酌被告素行不良，曾有多次竊盜及
    毒品案等前科，此有臺灣高等法院被告全國前案紀錄在卷足稽，雖未構成累犯，
    亦見其屢犯不改，惟念其犯後已坦承犯行，所竊之財物非鉅，且已發還被害人，
    及其於夜間選擇少女單獨顧店之檳榔攤行竊，雖係竊盜，但行徑已跡近搶奪，嚴
    重破壞社會治安，量刑自不宜輕等情狀，爰予科處有期徒刑壹年陸月。至扣案不
    具殺傷力之仿義大利ＢＥＲＥＴＴＡ廠九二型半自動手槍外型製造，槍枝管制編
    號高鑑0000000000號玩具手槍一枝（無彈匣），被告於行竊時並未取
    出使用，業據被告及被害人丙○○供述明確，自非被告供犯罪所用之物，故不予
    宣告沒收，併此明。
據上論斷，應依刑事訴訟法第三百六十九條第一項前段、第三百六十四條、第二百九
十九條第一項前段、第三百條，刑法第三百二十條第一項，罰金罰鍰提高標準條例第
一條前段，判決如主文。
本案經檢察官彭南雄到庭執行職務。
中    華    民    國     九十二     年        十二    月      三十一    日
                              臺灣高等法院高雄分院刑事第四庭
                                  審判長法官  蕭權閔
                                        法官  李嘉興
                                        法官  陳吉雄
右甲本證明與原本無異。
檢察官如不服本判決應於收受本判決後十日內向本院提出上訴書狀，其未述上訴理
由者，並得於提起上訴後十日內向本院補提理由書狀（均須按他造當事人之人數附繕
本)。
被告不得上訴。
                                      書記官  黎  珍
中    華    民    國     九十三     年       一       月       二       日
附錄：本判決論罪科刑法條：
刑法第三百二十條第一項：
意圖為自己或第三人不法之所有，而竊取他人之動產者，為竊盜罪，處五年以下有期
徒刑、拘役或五百元以下罰金。
                                                                        ｋ


司法院資訊處製作；財團法人民間司法改革基金會備份。
